【裁判字號】    90,自,314
【裁判日期】    901219
【裁判案由】    詐欺
【裁判全文】
臺灣臺中地方法院刑事判決                            九十年度自字第三一四號
    自  訴  人  一路發小客車租賃有限公司
    代  表  人  甲○○
    被      告  乙○○
右列被告因詐欺案件，經自訴人提起自訴，本院判決如左：
    主  文
乙○○連續意圖為自己不法之所有，以詐術使人將本人之物交付，處有期徒刑參月，
如易科罰金，以參佰元折算壹日。
    事  實
一、乙○○明知已無付款之能力，亦無付款之真意，竟意圖為自己不法之所有，並基
    於概括之犯意，先於八十九年十一月七日晚間九時四十分許，至甲○○所經營之
    一路發小客車租賃有限公司承租車號Ｒ五—００五０號自小客車，雙方約定一個
    月付租金一次。詎乙○○到期並未付租金，並於同年十二月八日將上開車號Ｒ五
    —００五０號自小客車歸還後，又於當日晚間九時許，向一路發小客車租賃有限
    公司租用車號Ｒ五—一八五六號自小客車，亦約定一個月付租金一次。然乙○○
    到期亦未給付租金，並於九十年一月二十三日上午八時許，將前開車號Ｒ五—一
    八五六號自小客車歸還一路發小客車租賃有限公司後，即未與一路發小客車租賃
    有限公司聯絡，經一路發小客車租賃有限公司派員聯絡並寄發存證信函催討後，
    乙○○仍置之不理且避不見面，共積欠租金約新台幣八萬元，一路發小客車租賃
    有限公司始知受騙。
二、案經自訴人一路發小客車租賃有限公司提起自訴。
    理  由
一、訊據被告乙○○固坦承有於上開時間至一路發小客車租賃有限公司租用車號Ｒ五
    —００五０號自小客車及車號Ｒ五—一八五六號自小客車，嗣後並未付租金一情
    不諱，然矢口否認涉有前揭犯行，辯稱：伊當時有委託鉅眾財務管理公司幫忙管
    理財物，嗣後因投資失敗賠了新台幣二百多萬元，始無法付租金給一路發小客車
    租賃有限公司，伊並非有意詐欺云云。惟查被告右揭犯行，業據自訴代表人甲○
    ○於本院調查及審理中指訴無訛，並有汽車出租約定切結書影本二件及被告身分
    證、駕照正反面影本各一件附卷可參。被告雖以前開情詞置辯，然證人即鉅眾財
    務管理公司總經理丙○○於本院調查中到庭結證稱：「（是否認識本案被告乙○
    ○？）認識，是我們之前的員工，服務期間約有三年，在今年四、五月被開除。
    因為被告與會腳有財務糾紛。在今年初會腳到公司投訴，稱被告向他們借錢，都
    沒有還。我們去調查，發現被告也有跟公司員工借錢，跟公司員工就借了三百多
    萬，是在今年年初、去年年底時借的。跟會腳借的時間我們不清楚。」、「（為
    何會發生糾紛？）我不太了解，從側面了解，被告可能經常去外面喝花酒。」、
    「（被告稱在你們公司有投資？委託公司管理財物？）被告在我們公司有入股，
    入股金應該是十五到二十萬。被告沒有委託我們公司管理財物。」、「（對被告
    稱有投資你們公司二百多萬有何意見？）沒有這回事。是被告虛構。如果有這回
    事，公司會收取顧問費用開發票給被告。被告有跟我們公司員工談和解，稱一個
    月要還二十幾萬。」等語，則被告辯稱：係在鉅眾財務管理公司投資失敗，始無
    法支付租金云云，顯係虛構；又被告先後向伊服務公司之同事及公司管理之互助
    會會腳借款，金額又非少數，足見被告確係在無付款之能力，又無付款真意之情
    形下，向自訴人租用車輛無疑，被告上開所辯，顯係事後卸責之詞，不足採信。
    本件事證明確，被告犯行堪以認定。
二、核被告所為，係犯刑法第三百三十九條第一項詐欺取財罪。其先後二次詐欺取財
    犯行，時間緊接，犯罪構成要件相同，顯係基於概括犯意反覆為之，為連續犯，
    應以一罪論，並加重其刑。爰審酌被告犯罪之動機、目的、手段、素行、犯罪所
    生之損害非鉅，暨犯後矢口否認犯行，迄未與自訴人達成民事和解，賠償自訴人
    所受損害等一切情狀，量處如主文所示之刑，並諭知易科罰金之折算標準，以示
    懲儆。末查本件被告行為後，刑法第四十一條業於九十年一月十日修正公布，同
    年月十二日生效，修正後刑法第四十一條第一項前段規定「犯最重本刑為五年以
    下有期徒刑以下之刑之罪，而受六個月以下有期徒刑或拘役之宣告，因身體、教
    育、職業、家庭之關係或其他正當事由，執行顯有困難者，得以一元以上三元以
    下折算一日，易科罰金。」，與修正前刑法第四十一條規定「犯最重本刑為三年
    以下有期徒刑以下之刑之罪，而受六個月以下有期徒刑或拘役之宣告，因身體、
    教育、職業、家庭之關係，執行顯有困難者，得以一元以上三元以下折算一日，
    易科罰金。」不同。比較新舊法結果，以新法較有利於行為人，故依刑法第二條
    第一項前段規定，本件自應適用裁判時之法律即修正後刑法第四十一條第一項前
    段之規定，諭知被告易科罰金之折算標準，併此敘明。
據上論斷，應依刑事訴訟法第三百四十三條、第二百九十九條第一項前段，刑法第二
條第一項前段、第五十六條、第三百三十九條第一項、第四十一條第一項前段，罰金
罰鍰提高標準條例第一條前段、第二條，判決如主文。
中      華      民      國    九十      年     十二     月     十九     日
                              臺灣臺中地方法院刑事第三庭
                                  審判長法  官  唐 光 義
                                        法  官  黃 峻 隆
                                        法  官  黃 炫 中
右正本證明與原本無異。
如不服本判決，應於判決送達後十日內向本院提出上訴狀，上訴於臺灣高等法院臺中
分院( 須附繕本 )。
                                        書記官
中      華      民      國    九十      年     十二     月     十九     日
附錄論罪法條
刑法第三百三十九條第一項
意圖為自己或第三人不法之所有，以詐術使人將本人或第三人之物交付者，處五年以
下有期徒刑、拘役或科或併科一千元以下罰金。
以前項方法得財產上不法之利益或使第三人得之者，亦同。
前二項之未遂犯罰之。


司法院資訊處製作；財團法人民間司法改革基金會備份。
